臺灣高等法院高雄分院刑事判決　　　　　　　　　　九十一年度交上訴字第四八號
　　上訴人
　　即被告　甲○○
右上訴人因公共危險等案件，不服臺灣高雄地方法院九十一年度交訴字第五號中華民
國九十一年四月二日第一審判決（起訴案號：臺灣高雄地方法院檢察署九十年度偵字
第七八五０號）提起上訴，本院判決如左：
    主  文
上訴駁回。
    事  實
甲○○有違反肅清煙毒條例、違反麻醉藥品管理條例、槍砲等多次前科，又於民國七
十八年間，因違反肅清煙毒條例案件，經台灣高等法院台南分院判處有期徒刑四年確
定，原應於八十二年五月十日執行完畢，於八十一年三月十八日提前假釋出獄，嗣於
假釋期間之八十一年間，又違反肅清煙毒條例，經臺灣高雄地方法院判處有期徒刑三
年三月確定，於八十一年間，又因違反槍砲彈藥刀械管制條例案件，經臺灣高雄地方
法院判處有期徒刑四月確定，定執行刑為有期徒刑三年五月，復於八十二年間，因違
反肅清煙毒條例案件，經臺灣高雄地方法院判處有期徒刑三年一月確定，自八十二年
五月六日起先執行有期徒刑三年五月，再接續執行有期徒刑三年一月，刑期應至八十
八年八月五日執行完畢（羈押折抵六十二日，累進縮刑三十日），合併計算假釋期而
於八十四年十月十九日假釋出獄，於假釋期間之八十四年間，又違反槍砲彈藥刀械管
制條例案件，經本院判處有期徒刑一年二月確定，於八十五年間，因違反麻醉藥品管
理條例案件，經本院判處有期徒刑四月確定，應執行一年五月，並撤銷上開假釋一（
應執行有期徒刑三年九月二十一日），自八十五年六月十日起算，縮刑期滿日期為九
十年四月二十一日（羈押折抵五十三日，累進縮刑七十八日），再於八十八年三月六
日假釋出獄（綜上執行情形，本件並不符累犯要件），於假釋期間之八十八年間，再
因施用毒品案件，經臺灣高雄地方法院裁定觀察勒戒後，認有繼續施用毒品之傾向，
復裁定強制戒治，惟其未到案執行，經檢察官發布通緝期間之八十九年十一月二十六
日凌晨二時許，無照駕駛其所有車牌號碼為ＺＦ－七八五七號自用小客車，沿高雄市
苓雅區○○○路由東向西行駛，行經該路與仁德街交岔路口時（苓雅二路路口上為閃
光黃燈），仍以時速六十至七十公里之速度超速行駛通過路口，適有乙○○騎車牌號
碼ＩＬＴ－八一七號之重型機車附載友人楊諭忠，沿仁德街由南向北行駛，未於通過
交岔路口暫停（仁德街路口上為閃光紅燈），致兩車擦撞發生交通事故，乙○○彈落
地面，因而受有頭部外傷併腦挫傷及頭皮深部撕裂傷等傷害（另涉過失傷害部分，因
告訴人乙○○於原審撤回告訴，業經原審法院為公訴不受理判決確定），甲○○肇事
後，明知乙○○已倒地受傷，因恐其通緝犯身份曝光，竟未對傷者乙○○施以救護措
施，迅即駕車逃離現場，俟由楊諭忠自行雇請計程車將乙○○送醫急救，經現場民眾
提供肇事者車牌號碼予據報趕赴現場處理之警員鍾德祿循線追查後，始悉肇事者為甲
○○。案經乙○○訴由高雄市政府警察局苓雅分局移送臺灣高雄地方法院檢察署檢察
官偵查起訴。
    理  由
一、訊據被告甲○○固坦認於前揭時、地駕駛自小客車與乙○○所騎重型機車發生碰
    撞肇事，並致乙○○受傷等事實，惟矢口否認肇事逃逸犯行，辯稱：被害人乙○
    ○騎機車撞伊之自小客車，伊對車禍並無過失，肇事後，伊有下車查看，並請路
    人幫忙將乙○○送醫，又把伊車牌號碼抄在手掌給路人看，請路人轉告警方，警
    方因此得悉伊之車號，伊已盡力做該做的事，因伊是通緝犯，且左腳受有十幾公
    分長的傷，不能留在現場才離去云云。然查：
(一)、右揭肇事後逃逸之事實，業據告訴人指述綦詳，告訴人於原審中即與被告達成和
    解，迄本院猶稱：伊被撞倒地頭部撞到，被告未下車看伊，是楊諭忠送伊到醫院
    的等語（本院卷六七頁），核與證人楊諭忠（案發時為告訴人所搭載）迭證陳：
    車禍後，伊起身找到乙○○，已不見肇事車輛，伊攔下計程車護送乙○○至醫院
    就醫治療等語相符，另證人鍾德祿（即據報趕赴現場處理之警員）亦僅證稱：現
    場民眾提供肇事車輛車牌號碼給警員，並陳述該肇事車輛肇事後，駛到路口時有
    停車查看，之後就上車，立刻右轉往中華路逃逸，伊係依據民眾提供之車號查得
    被告是肇事車輛所有人，當天就打電話至被告家，被告之母表示被告未返家，過
    二日伊再連絡被告，仍未能連絡上等語，而未提及告知之民眾有提及車牌號碼之
    告知係因於被告之交代轉告一節，況肇事車輛牌號如何，係屬在場之民眾可親自
    見聞事項，本無由被告抄示之必要，且被告家中既有電話，如有所離去之合理考
    慮，豈有不主動提供家中電話或其他可方便聯絡其本人之訊息資料，反由警方輾
    轉透過車籍資料方查得被告家中電話之理？而肇事現場民眾，並無替肇事者將告
    訴人送醫救治之義務，被告肇事後豈會任意委由非其熟識且無義務之人代其行義
    務之事？足見被告所辯尚與常情不合，此外復有道路交通事故調查報告表、交通
    事故談話紀錄表附卷可佐，被告辯陳：肇事後，有下車查看摔倒在地之魏正寬，
    並請路人將乙○○送醫，無肇事逃逸云云，尚無可採信，其肇事逃逸之情，堪以
    認定，
(二)、按刑法第一百八十五條之四條，於八十八年四月二十一日增訂立法理由即明白揭
    示：為維護交通安全，加強救護，減少被害人死傷，促使「駕駛人」於肇事後，
    能對被害人即時救護，特增設本條關於肇事致人死傷而逃逸之處罰規定，重在處
    罰行為人肇事又故意逃逸之行為，不問行為人有無過失而致被害人死傷，如故為
    逃逸，即成立本罪。又車禍事故發生後，無論有無過失，應留置現場等候處理，
    不可無故離去現場，俾便協助處理傷亡人員，及等候警方人員前來，此當為吾人
    日常生活所得認知，被告亦於本院審理中自承：車禍不管誰對誰錯都應該留現場
    等語（原審卷一一二頁），顯見被告亦有此基本認識，而本件肇事已達被害人機
    車倒地之結果，其致傷結果，已易於預見，告訴人乙○○果因此受有頭部外傷併
    腦挫傷及頭皮深部撕裂傷等情，亦有國軍高雄總醫院九十年七月七日九十濟世二
    字第三八五七號函附之就診病歷資料及診斷證明書附於偵查卷足參（偵卷五三至
    五八頁），則被告肇事後姑不論其對肇責任是否有過失，其未當即將傷者送醫逕
    自駕原車離去，自有逃逸故意。被告前開所辯，尚無可採，被告肇事逃逸犯行自
    堪認定。
二、核被告所為，係犯刑法第一百八十五條之四駕駛動力交通工具肇事，致人受傷而
    逃逸罪。被告犯罪事證明確，原審法院乃依據刑法第一百八十五條之四規定，並
    審酌被告於肇事後枉顧傷者已受傷倒地，僅思及其通緝犯身分恐被前來處理之警
    員查悉，逕自離去，任由傷者留在事故現場，不顧傷者之生命安全，且未配合警
    方處理交通事故，復於原審審理中否認犯行，惟念及其已於原審審理中已與傷者
    以新台幣四萬元達成民事和解，有和解筆錄一份附卷可參（但因被告另案在監執
    行中，約定和解金額在九十二年十二月三十日以前給付完畢，迄今尚未給付予告
    訴人乙○○）等一切情狀，量處有期徒刑八月，認事用法均無不合，量刑亦稱允
    妥，被告上訴意旨否認犯罪，指摘原判決不當，核無理由，應予駁回。
據上論結，應依刑事訴訟法第三百六十八條，判決如主文。
本案經檢察官沈紹嘉到庭執行職務。
中    華    民    國      九十一      年      六      月  二十八  日
                              臺灣高等法院高雄分院刑事第八庭
                                  審判長法官  郭雅美
                                        法官  張盛喜
                                        法官  洪兆隆
右正本證明與原本無異。
如不服本判決應於收受本判決後十日內向本院提出上訴書狀，其未述上訴理由者，
並得於提起上訴後十日內向本院補提理由書狀（均須按他造當事人之人數附繕本)「
切勿逕送上級法院」。
                                      書記官  吳福連
中    華    民    國      九十一      年      六      月   二十八 日
附錄：本判決論罪科刑法條
刑法第一百八十五條之四：
駕駛動力交通工具肇事，致人死傷而逃逸者，處六月以上五年以下有期徒刑。
